【裁判字號】    97,訴,3701
【裁判日期】    980519
【裁判案由】    毒品危害防制條例
【裁判全文】
臺灣板橋地方法院刑事判決              97年度訴字第3701號
公  訴  人  臺灣板橋地方法院檢察署檢察官
被      告  乙○○（已歿）
                    生前最後住.
                    生前最後居.
指定辯護人  本院公設辯護人戊○○
被      告  辛○○
指定辯護人  本院公設辯護人甲○○
上列被告因違反毒品危害防制條例案件，經檢察官提起公訴（97
年度偵字第18858 號），本院判決如下：
    主  文
辛○○無罪。
乙○○公訴不受理。
    理  由
一、公訴意旨略以：被告辛○○明知Ketamine（下稱K 他命）係
    毒品危害防制條例所列第三級毒品，不得販賣、轉讓或意圖
    販賣而持有。竟基於販賣之營利犯意，於民國九十七年六月
    二十二日凌晨零時十分許，由辛○○駕駛被告乙○○所有車
    牌號碼七二○三─FE號自用小客車，搭載乙○○，前往臺北
    縣新莊市某處，共同向真實姓名不詳，綽號「芭樂」之成年
    男子，以不詳價格，販入第三級毒品K 他命一包（驗餘淨重
    四十七點二一公克，起訴書誤載為四十四點九五公克）、分
    裝袋三十只等物，以供日後賣出予不特定人牟利，而完成交
    易。嗣於同日凌晨一時許，辛○○駕駛上揭自小客車，搭載
    乙○○，行經臺北縣新莊市○○路一一五號前，經警盤查，
    在乙○○身上查獲第二級毒品MDMA一顆（驗餘淨重零點三零
    一五公克，起訴書誤載為淨重零點三五公克，乙○○、辛○○所涉施用第二級毒品部分，分別經本院以九十七年度毒聲
    字第一六七八號裁定送觀察勒戒、以九十七年度易字第二五
    四二號刑事判決判處罪刑在案）、第三級毒品K 他命一小包
    （驗餘淨重二點二零五五公克，起訴書誤載為淨重二點一七
    公克）；乙○○所著衣物口袋內查獲新臺幣（下同）三萬八
    千元；上開車輛副駕駛座前置物箱內查獲十萬元；上開車輛
    左後座腳踏板查獲K 他命一包（驗餘淨重四十七點二一公克
    ，起訴書誤載為淨重四十六點三七公克）、分裝袋三十只；
    上開車輛右前門手把內查獲K 他命一包（驗餘淨重零點三四
    七五公克，起訴書誤載為淨重零點三八公克）等物，因認被
    告乙○○、辛○○涉犯毒品危害防制條例第四條第三項之販
    賣第三級毒品罪嫌。
二、按被告死亡者，應諭知不受理之判決；又諭知不受理之判決
    ，得不經言詞辯論為之，刑事訴訟法第三百零三條第五款、
    第三百零七條分別定有明文。經查，被告乙○○經檢察官起
    訴後，業於九十八年三月二十七日發現死亡，此有被告乙○○之姊林靜宜於九十八年三月三十一日出具之陳報狀、戶籍
    謄本、法務部戶役政連結作業系統查詢表各一份附卷足憑，
    揆諸前揭規定，應就被告乙○○部分，不經言詞辯論，逕為
    諭知不受理之判決。
三、次按犯罪事實應依證據認定之，無證據不得認定犯罪事實；
    不能證明被告犯罪或其行為不罰者，應諭知無罪之判決，刑
    事訴訟法第一百五十四條第二項、第三百零一條第一項分別
    規定甚明。又刑事訴訟法第一百六十一條已於九十一年二月
    八日修正公布，其第一項規定：檢察官就被告犯罪事實，應
    負舉證責任，並指出證明之方法。因此，檢察官對於起訴之
    犯罪事實，應負提出證據及說服之實質舉證責任。倘其所提
    出之證據，不足為被告有罪之積極證明，或其指出證明之方
    法，無從說服法院以形成被告有罪之心證，基於無罪推定之
    原則，自應為被告無罪判決之諭知（最高法院九十二年台上
    字第一二八號判例意旨參照）。
四、公訴人認被告辛○○涉犯毒品危害防制條例第四條第三項之
    販賣第三級毒品罪嫌，無非係以被告辛○○、乙○○於警、
    偵訊時之供述、前揭自乙○○口袋、上開自用小客車副駕駛
    座置物箱查扣之現金、在自小客車左後座腳踏板查扣之K他
    命一包（驗餘淨重四十七點二一公克）、分裝袋三十只、內
    政部警政署刑事警察局鑑定書一份、現場及扣案物照片十五
    幀等為其論據。訊據被告辛○○堅詞否認有何販賣第三級毒
    品K 他命之犯行，辯稱：其於九十七年六月二十二日凌晨零
    時許，以電話與綽號「芭樂」之成年男性友人聯絡購買K 他
    命事宜後，即駕駛前揭自用小客車搭載乙○○至臺北縣新莊
    市新莊高中前，「芭樂」遂上車坐在後座，並由坐在副駕駛
    座之乙○○出錢向「芭樂」購買K 他命，俟交易結束，「芭
    樂」下車，其隨即搭載乙○○離開，不久便遭警盤查，其並
    不知道警方在車內左後座腳踏板處查扣之K 他命、分裝袋三
    十只係何人的，當天查扣之物品均非其所有等語。經查：
（一）警方於前揭時地在上開自用小客車左後座腳踏板查扣之白
      色晶體一包（驗餘淨重四十七點二一公克）、在同車右前
      門手把內查扣之白色透明結晶顆粒一包（驗餘淨重零點三
      四七五公克）、於被告乙○○手中查獲之白色透明結晶顆
      粒一包（驗餘淨重二點二零五五公克），經鑑驗結果確均
      含第三級毒品K 他命成分，此有內政部警政署刑事警察局
      九十七年七月二十一日刑鑑字第○九七○一○一四六二號
      鑑定書、交通部民用航空局航空醫務中心九十七年七月七
      日航藥鑑字第○九七三四○八號、第0000000號毒
      品鑑定書各一份在卷可稽（見偵查卷第七十五頁、第七十
      三頁、第七十四頁），此部分事實，堪可採認，惟此是否
      足認被告辛○○確有販賣第三級毒品之犯行，尚堪細究。
（二）被告二人於九十七年六月二十二日為警查獲後，經採集其
      尿液送驗結果，均呈K 他命陽性反應，有台灣檢驗科技股
      份有限公司濫用藥物檢驗報告二份、姓名及尿液代碼對照
      表一紙附卷可查（見偵查卷第五十六頁、第五十七頁、第
      二十七頁），足見被告二人本身即有施用第三級毒品K 他
      命之行為，是被告二人所稱：當天二人至新莊向「芭樂」
      購買K 他命欲供被告乙○○施用一節（見偵查卷第五十二
      頁、第五十三頁、本院卷第五十九頁），尚非無稽。
（三）被告辛○○於前揭時間駕駛上開自用小客車搭載乙○○，
      行經臺北縣新莊市○○路一一五號前為警盤查，經被告二
      人同意執行搜索，扣得前述物品等情，業據被告二人自承
      在卷，並經證人即執行搜索員警己○○、丙○○、丁○○
      、庚○○於本院審理中證述無誤。且有關被告二人為警查
      獲當天駕車目的、與綽號「芭樂」之人交易毒品之過程、
      各項扣案毒品之來源等細節，業經被告二人於歷次警偵訊
      及本院訊問時供述：當天係被告辛○○駕車搭載乙○○至
      新莊找辛○○之友人「芭樂」，由乙○○向「芭樂」購買
      K 他命，「芭樂」上車坐在該車後座與乙○○交易後即離
      去，車內左後座腳踏板查扣之K 他命一包（驗餘淨重四十
      七點二一公克）、分裝袋三十只係何人所有、放置該處，
      渠均不知悉等語一致。則上開在該車左後座腳踏板處扣得
      之K 他命一包（驗餘淨重四十七點二一公克）、分裝袋三
      十只是否係被告二人向「芭樂」所購得，即非無疑。再者
      ，證人丙○○於本院審理時證稱：當時有民眾撥打警局電
      話稱在臺北縣新莊市○○路學校附近有一車牌號碼七二○
      三─FE號自用小客車可能持有毒品，便與丁○○、庚○○
      一同前往查緝，後來在臺北縣新莊市○○路、中平路交叉
      口看到該車，即尾隨在後，至新泰路、中正路口才將該車
      攔停，之後己○○到場始行盤查，在後座查獲上開K 他命
      一包（驗餘淨重四十七點二一公克）、分裝袋三十只時，
      被告二人均稱東西不是他們的等語；證人丁○○則到庭證
      稱：當時伊有看到檢舉人親自來偵查隊檢舉車牌號碼七二
      ○三─FE號自用小客車在運輸毒品，不是伊接洽，也不記
      得何人接洽，伊認識「芭樂」，但忘記「芭樂」當天有無
      去分局，不知道檢舉人是否為「芭樂」等語；證人庚○○
      於本院審理時證稱：當天有人到偵查隊來檢舉說新泰路、
      中平路口有人開自用小客車疑似交易毒品，並說出車號，
      當時整個小隊的人都在，伊、丙○○、丁○○、己○○均
      在場，檢舉人是對著我們說，四人應該都有聽到，沒有製
      作筆錄，我們聽到後就直接到現場，被告二人均稱不知車
      後座查獲的K 他命是何人的等語；證人己○○於本院審理
      時則證述：不清楚小隊有無人接到檢舉電話，也沒有看到
      有無人來分局檢舉，後來丙○○、丁○○、庚○○就說要
      出去查毒品案，沒有說詳情，後來接到電話說他們查獲有
      人持有毒品，伊才到現場等語，綜觀上開四證人就查獲本
      案前如何接獲線報、檢舉人之身分、線報內容究係持有毒
      品、交易毒品或運輸毒品等節所為證言，均相歧異；反之
      ，證人丙○○、庚○○就被告二人為警查獲時，均表示不
      知車後座腳踏板之K 他命係何人所有一情，則證述一致。
      從而，自難僅憑前揭證述不一之線報內容，遽認被告辛○○持有該車後座腳踏板查扣之第三級毒品K 他命，甚而推
      認被告辛○○係基於販賣之意圖販入該等毒品。被告辛○○前揭辯解，尚非絕無可信，被告是否有販賣第三級毒品
      之行為及犯意，其間有合理之懷疑存在，自無從認定被告
      有此部分犯行。
（四）按持有毒品及自備電子磅秤、分裝袋等物，依據社會生活
      經驗，或係為販賣、轉讓或施用毒品而持有，或原非基於
      販賣之意思而販入，迨購入後始萌販賣營利之意圖，惟尚
      未著手賣出而持有（即意圖販賣而持有），其合理原因不
      一而足，所涉犯罪構成要件各不相同，自不得任意推定，
      致違刑事訴訟法發現真實之原則。又採用情況證據認定犯
      罪事實，須其情況與待證事實有必然結合之關係，始得為
      之，如欠缺此必然結合之關係，其情況猶有顯現其他事實
      之可能者，據以推定犯罪事實，即非法之所許，最高法院
      九十四年台上字第三三二九號判決可參。本案被告二人均
      稱：為警查獲當天係至新莊向「芭樂」購買K 他命，欲供
      被告乙○○施用，而經警採集被告二人尿送驗結果，確均
      呈K 他命陽性反應，業如前述。且查無被告辛○○確有共
      同購買該車後座腳踏板處K 他命一包之客觀行為，或購入
      上開毒品後欲予出售營利意圖之積極證據，自非得僅以被
      告辛○○駕駛車輛經查扣上開毒品、分裝袋三十只，及在
      乙○○身上、上開車輛副駕駛座前置物箱內查扣現金共十
      三萬八千元等物，遽以推論其有販賣第三級毒品之犯行。
      至被告辛○○施用或涉及持有第三級毒品部分，依現行毒
      品危害防制條例規定，均未設有罰責，並非本院所得審究
      ，併此敘明。
五、綜上所述，公訴人認被告辛○○涉犯販賣第三級毒品罪嫌所
    為舉證尚不足以為不利被告之認定，即審酌本案所有之證據
    ，其尚未達於通常一般之人均不致於有所懷疑，而得確實證
    明公訴人所指犯罪事實之程度，依嚴格證據之法則，尚不得
    遽以之即為不利於被告辛○○之認定；此外，本院復查無其
    他積極之證據，足認被告辛○○確有公訴人所指前揭犯行，
    揆諸首揭說明，既不能證明被告辛○○犯罪，自應為無罪判
    決之諭知，以免冤抑。
六、末按法院認為應科拘役、罰金或應諭知免刑或無罪之案件，
    被告經合法傳喚無正當理由不到庭者，得不待其陳述逕行判
    決，刑事訴訟法第三百零六條定有明文。本案被告辛○○經
    合法傳喚後，無正當理由未到庭，且本院認本案為應諭知被
    告辛○○無罪，故依上開規定，爰不待其陳述，而為一造辯
    論判決，附此敘明。
據上論斷，應依刑事訴訟法第三百零一條第一項、第三百零三條
第五款、第三百零六條，判決如主文。
本案經檢察官謝岳龍到庭執行職務。
中    華    民    國    98    年    5     月    19    日
                刑事第十一庭  審判長法  官  陳  鴻  清
                                    法  官  朱  嘉  川
                                    法  官  劉  安  榕
以上正本證明與原本無異。
如不服本判決，應於判決送達後10日內敘明上訴理由，向本院提
出上訴書狀（應附繕本），上訴於臺灣高等法院；未敘述上訴理
由者，應於上訴期間屆滿後20日內向本院補提理由書（均須按他
造當事人之人數附繕本），切勿逕送上級法院。
                                    書記官  陳  盈  真
中    華    民    國    98    年    5     月    20    日


司法院資訊處製作；財團法人民間司法改革基金會備份。
